臺灣基隆地方法院民事裁定  
110年度消債清字第2號
聲  請  人  李政龍  
即  債務人            
代  理  人  陳俊成律師
上列聲請人因消費者債務清理條例聲請清算事件，本院裁定如下
：
    主  文
債務人李政龍自中華民國一百一十年二月二十五日下午五時起開
始清算程序。
命司法事務官進行本件清算程序。
    理  由
一、按為使負債務之消費者得依消費者債務清理條例（下稱債務
    清理條例）所定程序清理債務，以調整其與債權人及其他利
    害關係人之權利義務關係，保障債權人之公平受償，謀求消
    費者經濟生活之更生及社會經濟之健全發展，特制定債務清
    理條例（參見債務清理條例第1條）。次按債務人不能清償
    債務或有不能清償之虞者，得依債務清理條例所定更生或清
    算程序，清理其債務；債務人於法院裁定開始更生程序或許
    可和解或宣告破產前，得向法院聲請清算；債務人對於金融
    機構負債務者，在聲請更生或清算前，應向最大債權金融機
    構請求協商債務清償方案，或向其住、居所地之法院或鄉、
    鎮、市、區調解委員會聲請債務清理之調解。債務清理條例
    第3條、第80條前段、第151條第1項定有明文。而依債務清
    理條例第2條第1項、第2項規定，債務清理條例所稱消費者
    ，指5年內未從事營業活動或從事營業額平均每月新臺幣（
    下同）200,000元以下之小規模營業活動之自然人。因此，5
    年內未從事營業活動或從事營業額平均每月200,000元以下
    之小規模營業活動之自然人，倘有不能清償債務或有不能清
    償債務之虞，且客觀上並無濫用更生或清算程序之情事者，
    自應使其藉由債務清理條例所定程序清理債務。第按法院開
    始清算程序之裁定，應載明其年、月、日、時，並即時發生
    效力；法院裁定開始清算程序後，得命司法事務官進行清算
    程序。債務清理條例第83條第1項、第16條第1項前段亦有明
    定。
二、聲請意旨略以：聲請人即債務人積欠之債務本息超過12,000
    ,000元，目前於父親開設之香舖幫忙，必要生活費用皆由父
    親負擔，每日僅領取薪水300元，實有不能清償債務之情形
    ，於債務清理條例施行後，向本院聲請債務清理之調解而未
    能成立，且未經法院裁定更生或宣告破產，為此依法聲請清
    算等語。
三、聲請人主張其有不能清償債務之情事，於109年12月2日具狀
    向本院聲請調解，經本院以109年度司消債調字第135號調解
    事件受理，本院司法事務官於110年1月11日調解程序中勸諭
    調解不成立，聲請人並於調解不成立後之20日內聲請清算等
    情，有消費者債務清理法院前置調解聲請狀、調查筆錄、調
    解不成立證明書在卷可參（見消債聲請卷第13頁至第15頁、
    第149頁、第151頁），本院自應綜合聲請人目前全部收支及
    財產狀況，評估其是否已達不能維持符合人性尊嚴之最低生
    活條件，而有「不能清償債務或有不能清償之虞」之情形。
    經查：
  ㈠聲請人陳報其每月薪水9,000元，名下並無財產，另本院通知
    債權人陳報債權額，聲請人無擔保或無優先權之債務總計17
    ,805,984元，有聲請人107、108年度綜合所得稅各類所得資
    料清單、全國財產稅總歸戶財產查詢清單、收入切結書、勞
    工保險被保險人投保資料表（含明細）（見消債聲請卷第35
    頁至第45頁）及各債權人陳報狀可憑。
  ㈡又聲請人之必要支出為其受扶養人即其女李○瑩之扶養費5,40
    0元，扣除聲請人每月必要支出後，聲請人每月至多能清償3
    ,600元（計算式：9,000元－5,400元＝3,600元）。
  ㈢本院審酌聲請人係60年10月生，現年49歲，即使不列入債權
    人陳報債權後每月不斷發生之利息或違約金，以聲請人每月
    可清償債務3,600元計算，尚須將近413年（計算式：17,805
    ,984元÷3,600元÷12≒413）才能清償前述債務總額，無法在
    勞動基準法所定之強制退休年齡65歲以前清償前述債務，堪
    認客觀上對已屆清償期之債務有不能清償之情形，並有藉助
    清算制度調整其與債權人間之權利義務關係而重建其經濟生
    活之必要。
四、綜上所述，本件聲請人屬於債務清理條例之消費者，確有無
    法清償債務之情事，且未經法院裁定開始更生程序或宣告破
    產，復查無債務清理條例第6條第3項、第8條或第82條所定
    應駁回清算聲請之事由存在，聲請人聲請清算，為有理由，
    應予准許，並命司法事務官進行本件清算程序，爰依債務清
    理條例第83條第1項、第16條第1項，裁定如主文。
中　　華　　民　　國　　110 　年　　2 　　月　　24　　日
                  民事庭法　官　陳湘琳
以上正本係照原本作成。
本裁定不得抗告。
中　　華　　民　　國　　110 　年　　2 　　月　　24　　日
                        書記官　林亭如